臺灣高等法院臺中分院刑事判決　　　　 96年度上訴字第789號
上　訴　人
即　被　告　甲○○
上列上訴人因毒品危害防制條例案件，不服臺灣臺中地方法院95
年度訴緝字第400號中華民國96年1月23日第一審判決（起訴案號
：臺灣臺中地方法院檢察署85年度偵字第2944號），提起上訴，
本院判決如下：
    主  文
上訴駁回。
   犯罪事實
一、甲○○於民國81年11月25日，曾因違反肅清煙毒條例、麻醉
    藥品管理條例等罪，經本院判處有期徒刑 3年4月、5月，並
    定應執行刑為有期徒刑3年6月，於 82年2月28日入監執行，
    於83年10月29日因縮短刑期假釋出監，嗣於84年間，又因違
    反毒品危害防制條例，經檢察官提起公訴，於 86年7月24日
    ，經臺灣高等法院判處有期徒刑3年6月，並撤銷上開假釋，
    執行殘刑有期徒刑1年7月23日，上開殘刑及有期徒刑3年6月
    接續執行，於 88年10月7日假釋出監，嗣再經撤銷假釋，執
    行殘刑2年5月13日，於95年6月27日縮刑期滿執行完畢(於本
    案未構成累犯）。
二、詎其仍不知戒絕毒品，於上開第一次假釋期間，除基於施用
    第二級毒品甲基安非他命之概括犯意，自84年9月1日起至85
    年1月31日22時許止，連續在臺中市○○路112號「碧園旅社
    401 室」等地，以將甲基安非他命放入自製鋁箔包飲料罐之
    吸食器內燒烤，而施用第二級毒品甲基安非他命多次外（此
    部分業經原審判處免刑確定）。其明知甲基安非他命係屬禁
    藥，竟仍基於轉讓禁藥甲基安非他命之概括犯意，自84年11
    月中旬起至85年1月31日止，在臺中市○○路「碧園旅社401
    室」等地，以每次可供施用1次之份量，連續5次，將甲基安
    非他命轉讓予蔡傳柳施用。嗣甲○○於 85年1月31日22時30
    分許，在臺中市○○路「碧園旅社 401室」為警查獲，並當
    場扣得其持有之甲基安非他命 1包（驗餘淨重0.2489公克）
    、吸食器1組、玻璃燒管2支、塑膠吸管4支。
二、案經臺中市警察局第一分局報請臺灣臺中地方法院檢察署檢
    察官偵查起訴。
    理  由
一、上開多次轉讓第二級毒品甲基安非他命之犯罪事實，業據被
    告甲○○於原審坦承不諱（見原審訴緝卷第108、151頁），
    核與證人蔡傳柳於警詢證述：甲基安非他命係被告拿給伊吸
    食的，因伊與被告是好朋友，所以被告就送伊甲基安非他命
    ，不必用錢買等語相符（見偵查卷第 8頁，偵查卷之頁數，
    以藍筆所重編者為準）。且蔡傳柳為警查獲後所採集之尿液
    ，經送臺中市衛生局鑑驗結果，亦呈甲基安非他命之陽性反
    應，此有臺中市衛生局85年2月8日中市衛 6字第2832號函所
    檢附之煙毒尿液檢驗成績書在卷可憑（見偵查卷第31、32頁
    ），足見被告上開自白核與事實相符，被告轉讓禁藥甲基安
    非他命予蔡傳柳 5次以供施用之犯行，足堪認定。被告嗣於
    本院辯稱：上開 5次之甲基安非他命，係伊與蔡傳柳共同買
    來施用，並非轉讓云云，要屬事後卸責之詞，不足採信。查
    證人蔡傳柳上開警詢筆錄，被告於本案辯論終結前均未爭執
    無證據能力，且其警詢筆錄又查無不法取供之情形，更與被
    告於原審供述之情節相符，依刑事訴訟法第 159條之5第2項
    之規定，自有證據能力，併此敘明。
二、查，被告行為後，刑法業於94年2月2日修正公布，並自95年
    年7月1日起施行。該法第2條第1項規定：「行為後法律有變
    更者，適用行為時之法律。但行為後之法律有利於行為人者
    ，適用最有利於行為人之法律」，茲就本案有關刑法修正之
    部分，比較如下：
  (一)被告行為後，關於刑法第56條連續犯之規定業已廢除，惟廢
    除連續犯後，須依數罪併罰之規定處罰，經比較後並非較有
    利於被告，自應適用行為時法即修正前刑法第56條連續犯之
    規定處斷。
  (二)刑法第41條第1項於90年1月12日修正實施前原規定「犯最重
    本刑為3年以下有期徒刑以下之刑之罪，而受6個月以下有期
    徒刑或拘役之宣告，因身體、教育、職業、家庭之關係，執
    行顯有困難者，得以1元以上3元以下折算1日(上開數額應依
    修正前罰金罰鍰提高標準條例第2條規定，提高100倍）易科
    罰金」；90年1月12日修正實施後則改為「犯最重本刑5年以
    下有期徒刑之罪，而受 6個月以下有期徒刑或拘役之宣告，
    因身體、教育、職業、家庭之關係或其他正當事由，執行顯
    有困難者，得以1元以上3元以下折算1日(上開數額應依修正
    前罰金罰鍰提高標準條例第2條規定，提高100倍）易科罰金
    」；95年7月1日修正實施後，再修正為「犯最重本刑為 5年
    以下有期徒刑以下之刑之罪，而受 6個月以下有期徒刑或拘
    役之宣告者，得以新臺幣 1000元、2000元或3000元折算1日
    ，易科罰金」。故被告行為時至裁判時關於刑法第 41條第1
    項易科罰金之折算標準，歷經 2次修正。比較新、舊法之規
    定，有關易科罰金折算標準之部分，自應適用最有利於被告
    之90年1月12日修正實施之刑法第41條第1項規定。
  (三)刑法第33條第5款關於罰金刑之規定，由「罰金：1元以上」
    ，修正為「罰金：新臺幣1000元以上，以百元計算之」，本
    案有關罰金刑部分，經比較新、舊法結果，應適用被告行為
    時法即修正前刑法第33條第5款之規定較有利於行為人。
  (四)甲基安非他命業經行政院衛生署於 69年12月8日，以衛署藥
    字第301124號公告，自 69年12月8日起禁止輸入製造，並
    自70年6月1日起禁止販賣，為禁藥。又甲基安非他命屬中樞
    神經興奮劑，經行政院衛生署以有嚴重妨害人之身心健康及
    具有成癮性，於 79年10月9日以衛署藥字第904142號公告列
    為麻醉藥品，並於同年月11日生效。被告非法轉讓甲基安非
    他命行為後，肅清煙毒條例於 87年5月20日修正公布為毒品
    危害防制條例，並於 87年5月22日生效，其中第2條第2項已
    將甲基安非他命列為第二級毒品，而該條例第8條第2項規定
    轉讓第二級毒品罪，應處6月以上5年以下有期徒刑，得併科
    新臺幣70萬元以下罰金（該條例再於92年7月9日修正公布，
    法定刑及構成要件，均未變更，僅於第8條第6項增訂：轉讓
    毒品達一定數量者，加重其刑至2分之1，其標準由行政院定
    之），較行為時之藥事法第 83條第1項之轉讓禁藥罪，所定
    之 5年以下有期徒刑，得併科新臺幣10萬元以上罰金為重（
    又藥事法第83條第1項，於 93年4月21日修正公布，提高為7
    年以下有期徒刑，得併科新臺幣 500萬元以下罰金。再於95
    年5 月30日修正，但法定刑及構成要件均未變更）。經比較
    新舊法結果，以舊法較有利於被告，亦應依 93年4月21日修
    正前藥事法第 83條條第1項轉讓禁藥罪論處（至麻醉藥品管
    理條例於86年6月2日修正公布為管制藥品管理條例，就上開
    販賣、轉讓之刑責部分，並無特別規定，自無比較適用問題
    ，併此敘明）。以上合先敘明。
五、被告非法持有並轉讓禁藥甲基安非他命予蔡傳柳之行為，核
    犯93年4月21日修正前藥事法第83條第1項之轉讓禁藥罪。被
    告轉讓甲基安非他命前非法持有之低度行為，應為轉讓之高
    度行為所吸收，不另論罪；被告先後多次轉讓甲基安非他命
    之犯行，時間緊接，犯罪構成要件相同，顯係基於概括犯意
    反覆為之，為連續犯，應依修正前刑法第56條規定論以一罪
    論，並加重其刑。原審以被告轉讓禁藥部分罪證明確，適用
    93年4月21日修正前藥事法第83條第1項，刑法第2條第1項前
    段、第11條前段，修正前刑法第56條， 90年1月12日修正生
    效之刑法第 41條第1項前段，修正前罰金罰鍰提高標準條例
    第 2條之規定，予以論罪，並審酌被告犯罪之動機、目的、
    手段、非法轉讓安非他命之次數、所生危害與犯罪後於原審
    坦承犯行，態度良好，已知悔悟等一切情狀，量處有期徒刑
    5 月，並諭知易科罰金之折算標準，認事用法並無不合，量
    刑亦屬妥適，被告上訴意旨猶執前詞指摘原判決不當，為無
    理由，應予駁回。
據上論結，應依刑事訴訟法第368條，判決如主文。
本案經檢察官乙○○到庭執行職務。
中　　華　　民　　國　　96　　年　　5　　月　　10　　日
            刑事第十庭    審判長法　官　林　照　明
                                法　官　李　平　勳
                                法　官　蔡  名  曜
上列正本證明與原本無異。
如不服本判決應於收受送達後十日內向本院提出上訴書狀，其未
敘述上訴之理由者並得於提起上訴後十日內向本院補提理由書（
均須按他造當事人之人數附繕本）。
                                書記官　劉　恒  宏
中　　華　　民　　國　　96　　年　　5　　月　　10　　日
附錄論罪法條：
93年4月21日修正前藥事法第83條第1項：
明知為偽藥或禁藥，而販賣、供應、調劑、運送、寄藏、牙保、
轉讓或意圖販賣而陳列者，處5年以下有期徒刑，得併科新台幣
10萬元以下罰金。
